【裁判字號】    87,自,58
【裁判日期】    900815
【裁判案由】    毀損
【裁判全文】
臺灣苗栗地方法院刑事判決                            八十七年度自字第五八號
    自  訴  人  庚○○
    代  理  人  己○○
    被      告  丙○○
    選任辯護人  魏早炳
                李克欣
                魏翠亭
右列被告因違反水土保持法案件，經自訴人提起自訴，本院判決如左：
    主  文
丙○○共同違反於山坡地內開挖之使用行為，其水土保持義務人應先擬具水土保持計
畫送請主管機關核定之規定，未先擬具水土保持計劃，而擅自經營使用山坡地，致生
水土流失，處有期徒刑陸月，如易科罰金以參佰元折算壹日。緩刑參年。
    事  實
一、緣丙○○所有位於苗栗縣通霄鎮○里○段隘口寮小段三七七之六一地號及相鄰之
    庚○○所有位於同小段三七七之六０地號等土地，早經臺灣省政府報請行政院於
    民國六十八年十一月二十五日以六八台經字第一一七０一號函公告為山坡地保育
    區農牧用地，並經苗栗縣政府於七十三年八月二十日以七三府地用字第二七八０
    八號函公告確定並分別登記於土地登記薄在案；詎丙○○明知其所有土地屬山坡
    地保育區農牧用地，依水土保持法之規定為水土保持義務人，於為採取土石之經
    營使用行為前，應實施水土保持處理與維護，並依法有防止開挖之結果造成鄰地
    崩坍與水土流失危險之義務，竟未先擬具水土保持計畫，送請苗栗縣政府核定並
    監督實施，即擅自與甲○○○股份有限公司（以下簡稱甲○○○公司）之代表人
    乙○○共同基於犯意之聯絡及行為之分擔，於八十一年四月五日，共同訂立製磚
    原土租賃契約，約定以每月新臺幣三萬元之代價，自八十一年四月五日起迄八十
    二年四月五日止，由其提供上開苗栗縣通霄鎮○里○段隘口寮小段三七七之六一
    地號土地，供甲○○○公司採取土石以製磚使用，且於前開契約期限屆滿後，又
    互以默示之雙方合意使契約繼續至八十五年間止，而任由甲○○○公司於上揭期
    間內，在上開保育區內無限制採取土石，使上開地號土地之地形、地貌發生嚴重
    變更，原屬傾斜之山坡地形幾已夷成平地，且因垂直開挖之結果，將該處自然生
    長具有水土涵養功能之樹草均予以剷除，肇致該處涵養水質流失，使旁側庚○○
    所有同小段三七七之六０地號土地之土石亦因而裸露崩落，而形成陡直深陷約二
    十餘公尺之坍陷崖壁，並因而造成土質疏鬆，崖壁逐漸瓦解崩塌，迄至八十七年
    五、六月間，已導致庚○○所有約０、００七公頃之土地面積因而流失之危害。
    嗣經庚○○發現其水土流失，而於八十七年八月二十八日先向臺灣苗栗地方法院
    檢察署檢察官提起告訴（嗣改向本院提起自訴），始揭上情。
二、案經自訴人庚○○提起自訴。
    理  由
一、右揭事實訊據被告丙○○坦承不諱，經核與自訴人庚○○、自訴代理人己○○之
    指訴及証人戊○○、丁○○、甲○○○公司代表人乙○○之證述內容均屬相符；
    而前開土地，確經臺灣省政府報請行政院於民國六十八年十一月二十五日以六八
    台經字第一一七０一號函公告為山坡地保育區農牧用地，並經苗栗縣政府於七十
    三年八月二十日以七三府地用字第二七八０八號函公告確定並分別登記於土地登
    記薄等情，亦有苗栗縣政府九十年五月十二日九０府農保字第九００００四二二
    二九號函文、土地所有權狀、土地登記簿影本等附卷可稽；有關庚○○所有位於
    苗栗縣通霄鎮○里○段隘口寮小段三七七之六０地號約０、００七公頃之土地面
    積亦確已流失，亦經本院於九十年五月三十一日赴現場會勘屬實，並經通霄地政
    事務所測量複丈無訛，亦有本院勘驗筆錄、通霄地政事務所九十年六月十四日九
    十通地二字第三四八六號函、土地複丈成果圖及現場照片十六幀在卷可憑（臺灣
    苗栗地方法院檢察署八十七年他字第四五０號卷十幀、本院審理卷六幀）。則被
    告為水土保持義務人，未依水土保持法之規定，先擬具水土保持計畫送請主管機
    關核定，即擅自與甲○○○公司，共同訂立租賃契約，提供山坡地保育區農牧用
    地，供挖取製磚原土，致影響水土保持、水源涵養功能，造成水土流失之犯行洵
    堪認定。
二、核被告丙○○所為，係犯水土保持法第三十三條第三項前段之罪。又被告與甲○○○公司之實際負責人戊○○（未據提起自訴）間，就上開犯行有犯意之聯絡及
    行為之分擔，均為共同正犯。雖自訴人認被告之行為另違反山坡地保育利用條
    例之罪，惟查，依刑事訴訟法第三百二十條第二項第二款之規定，自訴狀僅記載
    「犯罪事實及証據」已足，無庸記載被告所犯法條；而山坡地保育利用條例於被
    告行為後業經於八十七年一月七日、八十九年五月十七日二次修正，依修正前之
    該條例第三十五條第一項，被告之行為固應科處罰鍰，惟屬行政罰之範疇，並無
    如修正後第三十五條第三項應處刑罰之規定；是其行為既為該法所不罰，法院判
    決自亦不受其引用法條之拘束，併此敘明。茲審酌被告丙○○之犯罪動機、所得
    利益、目的、開挖範圍、其生活與智識程度、犯罪結果與犯罪後之態度等一切情
    狀，量處如主文所示之刑，並同時諭知易科罰金之折算標準，以示懲儆。（按刑
    法第四十一條業於九十年一月四日修正，同月十日公布，並自同年月十二日生效
    ，該條規定得易科罰金之罪為犯最重本刑為五年以下有期徒刑以下之刑之罪，與
    修正前所得易科罰金者為犯最重本刑為三年以下有期徒刑以下之刑之罪相較，以
    新法有利於被告，依刑法第二條第一項前段規定，自應適用新法，故本件被告併
    諭知易科罰金折算標準）。末查被告前未曾受有期徒刑以上刑之宣告，有臺灣苗
栗地方法院檢察署刑案資料查註紀錄表等在卷可按；被告坦承犯行，深具悔意，
    且已與自訴人達成和解，賠償自訴人之損失，有和解書乙紙附卷可憑，其經此教
    訓，當知警惕而無再犯之虞，本院綜核各情，認所宣告之刑，以暫不執行為適當
    ，爰併予宣告緩刑三年，以啟自新。
三、末按「告訴乃論之罪，其告訴應自得為告訴之人知悉犯人之時起，於六個月內為
    之」、「犯罪之被害人得提起自訴」，刑事訴訟法第二百三十七條第一項、第三
    百十九條第一項分別定有明文，本件自訴人對被告提起毀損、違反水土保持法、
    山坡地保育利用條例及毀損等罪之自訴，其中有關毀損部分，自訴人自八十七年
    六月間發現其損害並得有確實証據後，於同年八月二十七日提起告訴，並未逾告
    訴期限六個月；又水土保持法、山坡地保育利用條例所保護者，除國家、社會法
    益外，兼及於個人法益，而自訴人所有之土地既主張係因被告行為而流失，即為
    犯罪之直接被害人，本得提起自訴；故自訴人提起本件自訴，於程序上尚無不合
    。又告訴或請求乃論之罪，自訴人於第一審辯論終結前，固得撤回其自訴，惟非
    告訴或請求乃論之罪，不在此限。本件自訴人於言詞辯論終結前固撤回自訴，其
  有關毀損部分，本院固不得再予審理，惟有關違反水土保持法、山坡地保育利用
    條例部分，自仍應依法訴究，爰不待自訴人陳述而為判決，均併此敘明。
據上論斷，應依刑事訴訟法第三百四十三條、第二百九十九條第一項前段，水土保持
法第三十三條第三項前段，刑法第二條第一項前段、第十一條前段、第二十八條、第
四十一條第一項前段、第七十四條第一款，判決如主文。
中      華      民      國    九十      年      八      月    十五    日
                              臺灣苗栗地方法院刑事第一庭
                                        法  官  楊  台  清
右正本證明與原本無異。
如不服本判決，應於判決送達後十日內向本院提出上訴狀( 應附繕本 )，上訴於臺灣
高等法院台中分院。
                                        書記官  李  惠  雯
中      華      民      國    九十      年      八      月     十五     日
論罪科刑依據之法條：
水土保持法第三十三條第三項：
第一項第二款情形，致生水土流失或毀損水土保持之處理與維護設施者，處六個月以
上五年以下有期徒刑，得併科新臺幣六十萬元以下罰金；因而致人於死者，處三年以
上十年以下有期徒刑，得併科新臺幣八十萬元以下罰金；致重傷者，處一年以上七年
以下有期徒刑，得併科六十萬元以下罰金。


司法院資訊處製作；財團法人民間司法改革基金會備份。
